【裁判字號】    99,訴,261
【裁判日期】    990730
【裁判案由】    違反毒品危害防制條例
【裁判全文】
臺灣臺南地方法院刑事判決               99年度訴字第261號
公  訴  人  臺灣臺南地方法院檢察署檢察官
被      告  甲○○
上列被告因違反毒品危害防制條例案件，經檢察官提起公訴（九
十九年度毒偵字第六四號），因被告於準備程序中就被訴事實為
有罪之陳述，經本院合議庭裁定改依簡式審判程序審理，茲判決
如下：
    主  文
甲○○施用第一級毒品，累犯，處有期徒刑拾月；又施用第二級
毒品，累犯，處有期徒刑月。應執行有期徒刑壹年。
    事  實
一、甲○○前於民國九十三年間因施用毒品案件，經本院於九十
    三年十月三日以九十三年度毒聲字八九七號裁定令入勒戒處
    所觀察、勒戒，因無繼續施用毒品之傾向，於九十三年十一
    月二日執行完畢釋放出所，並經臺灣臺南地方法院檢察署檢
    察官於九十三年十一月三日以九十三年度毒偵字第一九０六
    號為不起訴處分確定。復於九十四年間因搶奪案件，經本院
    於九十六年五月二十三日以九十六年度訴緝字第三三號判處
    有期徒刑一年，經被告撤回上訴後確定；再於九十五年間因
    施用毒品案件，經本院於九十六年五月二十二日以九十六年
    度訴緝字第三二號判處有期徒刑八月確定，上開二罪因符合
    中華民國九十六年罪犯減刑條例之規定，經本院於九十六年
    八月十六日以九十六年度聲減字第一六七四號分別減刑為有
    期徒刑六月及四月，應執行有期徒刑九月確定，甫於九十七
    年一月七日縮刑期滿執行完畢。詎仍不知悔改，復分別基於
    施用第一級毒品海洛因及第二級毒品甲基安非他命之犯意，
    先於九十八年十一月二十五日晚間八時許，在其位於臺南縣
    歸仁鄉○○○○街8巷5號住處房間內，以將甲基安非他命置
    於玻璃球內燒烤後吸食煙霧之方式，施用第二級毒品甲基安
    非他命一次，再於同年月二十七日凌晨十二時許，在上開住
    處以針筒注射之方式，施用第一級毒品海洛因一次。嗣警於
    九十八年十一月二十七日下午五時五十五分許因案通知甲○
    ○到案，並獲得甲○○同意採尿送驗後查獲。
二、案經臺南縣警察局玉井分局報告臺灣臺南地方法院檢察署檢
    察官偵查起訴。
    理  由
一、按本件被告甲○○所犯係死刑、無期徒刑、最輕本刑為三年
    以上有期徒刑以外之罪，其於本院訊問時就前揭被訴事實為
    有罪之陳述，經本院告知簡式審判程序之旨，並聽取其與公
    訴人之意見後，本院認無不得或不宜改依簡式審判程序進行
    之處，爰依刑事訴訟法第二百七十三條之一第一項、第二百
    八十四條之一，裁定進行簡式審判程序，並不受刑事訴訟法
    第一百五十九條第一項證據能力規定之限制，合先敘明。
二、前揭犯罪事實，業據被告於警詢及本院訊問時坦承不諱。而
    其於九十八年十一月二十七日下午五時五十五分許為警查獲
    時所採尿液，經送長榮大學以酵素免疫分析法（ＥＩＡ）初
    步篩檢，再以氣相層析質譜儀法（ＧＣ／ＭＳ）確認檢驗之
    結果，係呈安非他命類、甲基安非他命、鴉片類、可待因及
    嗎啡陽性反應一節，有該大學九十八年十二月十日之確認報
    告及臺南縣警察局玉井分局偵查隊偵辦毒品危害防制條例案
    件尿液送驗對照表各一份附卷可稽，是被告自白核與事實相
    符，應堪採信。
三、按毒品危害防制條例已於九十二年七月九日修正公布，於九
    十三年一月九日施行。其中第二十條、第二十三條將施用毒
    品之刑事處遇程序，區分為「初犯」及「五年內再犯」、「
    五年後再犯」。依其立法理由之說明：「初犯」，經觀察、
    勒戒或強制戒治後，應為不起訴處分或不付審理之裁定；「
    五年內再犯」者，因其再犯率甚高，原實施之觀察、勒戒及
    強制戒治既已無法收其實效，爰依法追訴或裁定交付審理。
    至於經觀察、勒戒或強制戒治執行完畢釋放後，「五年後再
    犯」者，前所實施之觀察、勒戒或強制戒治已足以遮斷其施
    用毒品之毒癮，為期自新及協助其斷除毒癮，仍適用「初犯
    」規定，始應先經觀察、勒戒或強制戒治程序。倘被告於五
    年內已再犯，經依法追訴處罰，縱其第三次（或第三次以上
    ）再度施用毒品之時間，在初犯經觀察、勒戒或強制戒治執
    行完畢釋放五年以後，已不合於「五年後再犯」之規定，但
    因既已於「五年內再犯」，顯見其再犯率甚高，原實施觀察
    、勒戒或強制戒治，已無法收其實效，即應依該條例第十條
    處罰，此有最高法院九十五年度第七次刑事庭會議決議意旨
    可資參照。查被告前於九十三年間因施用毒品案件，經本院
    於九十三年十月三日以九十三年度毒聲字八九七號裁定令入
    勒戒處所觀察、勒戒，因無繼續施用毒品之傾向，於九十三
    年十一月二日執行完畢釋放出所，並經臺灣臺南地方法院檢
    察署檢察官於九十三年十一月三日以九十三年度毒偵字第一
    九０六號為不起訴處分確定。復於九十四年間因搶奪案件，
    經本院於九十六年五月二十三日以九十六年度訴緝字第三三
    號判處有期徒刑一年，經被告撤回上訴後確定；再於九十五
    年間因施用毒品案件，經本院於九十六年五月二十二日以九
    十六年度訴緝字第三二號判處有期徒刑八月確定，上開二罪
    因符合中華民國九十六年罪犯減刑條例之規定，經本院於九
    十六年八月十六日以九十六年度聲減字第一六七四號分別減
    刑為有期徒刑六月及四月，應執行有期徒刑九月確定，甫於
    九十七年一月七日縮刑期滿執行完畢等情，有卷附臺灣高等
    法院被告前案紀錄表一份可按，則本件雖係被告於九十三年
    十一月二日觀察、勒戒執行完畢釋放五年後（起訴書誤載為
    釋放後五年內）所為，然其於觀察勒戒執行完畢釋放後五年
    內之九十五年間即已再犯施用毒品案件，依前揭最高法院決
    議，應認被告之再犯率甚高，實施觀察勒戒及強制戒治已無
    法收其實效，亦不合於毒品危害防制條例第二十條「五年後
    再犯」之規定，仍應依該條例第十條第一項、第二項之規定
    論處。是本件事證明確，被告犯行堪以認定，應予依法論科
    。
四、按海洛因及甲基安非他命分別係屬毒品危害防制條例第二條
    第二項第一款、第二款所規定之第一級及第二級毒品。是核
    被告所為，係犯毒品危害防制條例第十條第一項之施用第一
    級毒品海洛因罪及同條例第十條第二項之施用第二級毒品罪
    。其施用前持有毒品海洛因、甲基安非他命之低度行為，均
    為其施用毒品之高度行為所吸收，不另論罪。又其所犯上開
    二罪間，犯意各別，行為互殊，應予分論併罰。查被告有上
    開犯罪事實欄所載之犯罪紀錄一節，有臺灣高等法院被告前
    案紀錄表一份在卷可考，其於有期徒刑執行完畢後，五年內
    故意再犯本件有期徒刑以上之罪，為累犯，應依法加重其刑
    。爰審酌被告前有多次施用毒品前科，素行不良，於九十七
    年一月七日執行完畢出監後，僅只年餘即再犯本案，顯見被
    告戒除毒癮之意並不堅定，且並無悔意，惟施用毒品仍屬自
    戕行為，及其犯後坦承犯行，態度良好等一切情狀，量處如
    主文所示之刑，以示懲儆。
據上論斷、應依刑事訴訟法第二百七十三條之一第一項、第二百
九十九條第一項前段，毒品危害防制條例第十條第一項、第二項
，刑法第十一條前段、第四十七條第一項、第五十一條第五款，
判決如主文。
本案經檢察官乙○○到庭執行職務。
中    華    民    國    99     年    7    月    30    日
                刑事第三庭  法  官  劉秀君
以上正本證明與原本無異。
如不服本判決應於收受本判決後10日內向本院提出上訴書狀，並
應敘述具體理由。其未敘述上訴理由者，應於上訴期間屆滿後20
日內向本院補提理由書狀（均須按他造當事人之人數附繕本）「
切勿逕送上級法院」。
                            書記官  曾盈靜
中    華    民    國    99    年    7     月    31    日
附錄法條：
毒品危害防制條例第10條
施用第一級毒品者，處 6 月以上 5 年以下有期徒刑。
施用第二級毒品者，處 3 年以下有期徒刑。

司法院資訊處製作；財團法人民間司法改革基金會備份。
